ACORDAO-COMPLETO-2515719

ACÓRDÃO 18384/2021 ATA 38/2021 - SEGUNDA CÂMARA

VISTOS, relatados e discutidos estes autos que tratam de pedidos de reexame interpostos por Simone Maria Alvim Borges e Clarissa Cançado de Lara Resende contra o Acórdão 8083/2021-TCU-Segunda Câmara, o qual, entre outras medidas, considerou seus atos de aposentadoria ilegais e negou-lhes registro;
ACORDAM os Ministros do Tribunal de Contas da União, reunidos em Sessão da 2ª Câmara, ante as razões expostas pelo Relator, e com fundamento nos arts. 32, parágrafo único, 33 e 48, da Lei 8.443/1992, em:
9.1. conhecer dos pedidos de reexame para, no mérito, dar-lhes parcial provimento para tornar sem efeito os itens 9.3.1 a 9.3.4 do Acórdão 8083/2021-TCU-Segunda Câmara, sem embargo de dar ciência ao órgão que, caso comprovado que as recorrentes são beneficiárias de sentença judicial transitada em julgado, observe a modulação de efeitos fixada pelo Supremo Tribunal Federal no RE 638.115, de modo a manter a parcela de quintos incorporados entre 8/4/1998 e 4/9/2001 imune a absorção por reajustes futuros; e
9.2. dar ciência desta decisão às recorrentes e aos demais interessados.

Pedidos de reexame (peças 20-25 e 27-31) interpostos pelas Sras. Simone Maria Alvim Borges e Clarissa Cançado de Lara Resende contra o Acórdão 8083/2021TCU2ª Câmara (peça 10), que teve como relator o Excelentíssimo Senhor Ministro Raimundo Carreiro.

Segunda Câmara

Tribunal Regional do Trabalho da 3ª Região - TRT/MG.

3. Interessados/Responsáveis:
3.1. Interessadas: Clarissa Cançado de Lara Resende (XXX.574.066-XX); Maria Olinda Almeida de Souza (XXX.792.806-XX); Simone Maria Alvim Borges (XXX.869.606-XX); Simone Maria Alvim Borges (XXX.869.606-XX).

13.1. Ministros presentes: Bruno Dantas (Presidente), Augusto Nardes, Aroldo Cedraz (Relator) e Raimundo Carreiro.
13.2. Ministro-Substituto presente: André Luís de Carvalho.

AROLDO CEDRAZ

Adoto como Relatório a instrução da Secretaria de Recursos (peça 61) , com pareceres convergentes dos dirigentes daquela unidade (peça 62) , e do representante do Ministério Público junto ao TCU (peça 63) .
"INTRODUÇÃO
1.	Trata-se de pedidos de reexame (peças 20-25 e 27-31) interpostos pelas Sras. Simone Maria Alvim Borges e Clarissa Cançado de Lara Resende contra o Acórdão 8083/2021-TCU-Segunda Câmara (peça 10) , que teve como relator o Excelentíssimo Senhor Ministro Raimundo Carreiro.
1.1. A deliberação recorrida apresenta o seguinte teor:
VISTOS, relatados e discutidos estes autos em que se examinam os atos iniciais de aposentadoria de Clarissa Cançado de Lara Resende (XXX.574.066-XX) , Maria Olinda Almeida de Souza (XXX.792.806-XX) e Simone Maria Alvim Borges (XXX.792.606-XX) servidoras aposentadas Tribunal Regional do Trabalho da 3ª Região/MG,
ACORDAM os Ministros do Tribunal de Contas da União, reunidos em Sessão da Segunda Câmara, diante das razões expostas pelo Relator, com fundamento nos artigos 71, III, da Constituição Federal de 1988; 1º, V, e 39, II, da Lei 8.443/1992; 1º, VIII, 259, II, 260, § 1º, e 262, § 2º, do Regimento Interno/TCU, em:
9.1 considerar ilegal, negando-lhes registro, os atos de concessão de aposentadoria de Clarissa Cançado de Lara Resende (XXX.574.066-XX) , Maria Olinda Almeida de Souza (XXX.792.806-XX) e Simone Maria Alvim Borges (XXX.869.606-XX) em razão da incorporação de parcelas de quintos decorrentes do exercício de funções comissionadas após a vigência da Lei 9.624/1998; 
9.2 dispensar o ressarcimento das quantias indevidamente recebidas, presumida a boa-fé, consoante o disposto no Enunciado 106 da Súmula de Jurisprudência do TCU; 
9.3. determinar ao Tribunal Regional do Trabalho da 3ª Região/MG que, nos termos dos art. 262, caput, do Regimento Interno do TCU e 19, caput, da Instrução Normativa - TCU 78/2018:
9.3.1. abstenha-se de realizar pagamentos decorrente dos atos de concessão considerados ilegais, no prazo de 15 (quinze) dias, contado a partir da ciência dessa deliberação, sujeitando-se a autoridade administrativa omissa à responsabilidade solidária;
9.3.2. promova o destaque das parcelas de quintos incorporadas com amparo em funções comissionadas, e transforme-as em "Parcela Compensatória", a ser absorvida por quaisquer reajustes futuros, consoante decidido pelo STF no RE 638.115/CE;
9.3.3. comunique às servidoras aposentadas acerca do teor deste Acórdão, alertando-as de que o efeito suspensivo proveniente da interposição de eventuais recursos junto ao TCU não as eximirá da devolução dos valores percebidos indevidamente após sua notificação, caso os recursos não sejam providos;
9.3.4. emita e disponibilize no sistema e-Pessoal, no prazo de 30 (trinta) dias, novos atos de concessão, escoimados das irregularidades apontadas, nos termos do art. 262, § 2º, do Regimento Interno do TCU; e
9.3.5. encaminhe ao Tribunal o comprovante de que as interessadas tomaram ciência do inteiro teor desta deliberação;
9.4. dar ciência deste Acórdão ao Órgão responsável pela concessão, informando que o teor integral poderá ser obtido no endereço eletrônico www.tcu.gov.br/acordaos;
 (destacamos e sublinhamos) 
HISTÓRICO 
Os atos de aposentadoria das Sras Simone Maria Alvim Borges e Clarissa Cançado de Lara Resende, além do Sra. Maria Olinda Almeida de Souza, foram considerados ilegais e negado registro a eles em virtude de conter parcela de quintos incorporadas entre 8/4/1998 e 4/9/2001 (peças 4-5) . 
EXAME DE ADMISSIBILIDADE
3.	Reiteram-se os exames preliminares de admissibilidade (peças 38 e 39) , ratificados à peça 54 pelo Excelentíssimo Senhor Ministro Aroldo Cedraz, que entendeu pelo conhecimento dos recursos, uma vez que preenchidos os requisitos do art. 48 c/c arts. 285 e 286, parágrafo único, do Regimento Interno/TCU, suspendendo-se os efeitos dos itens 9.1, 9.3, 9.3.1, 9.3.2 e 9.3.4 do Acórdão 8083/2021-TCU-Segunda Câmara.
EXAME DE MÉRITO
Delimitação
4.	Constitui objeto do presente recurso analisar se os atos de concessão de aposentadoria das recorrentes podem ser considerados legais e registrados mesmo nas situações em que a incorporação de parcelas de quintos entre 8/4/1998 e 4/9/2001 esteja assegurada por decisão judicial. 
5.	Da incorporação de parcelas de quintos entre 8/4/1998 e 4/9/2001
5.1.	As recorrentes defendem, em peças recursais similares (peças 20 e 27) e representadas por causídicos distintos (peças 20 e 27) , a regularidade na incorporação das parcelas de quintos entre 8/4/1998 e 4/9/2001 com base nas seguintes alegações:
5.2.	o voto proferido fundou-se em premissa errada, qual seja, de que o pagamento da parcela "quintos" seria ampara em decisão administrativa e, consequentemente deveria ser transformada em VPNI a ser absorvida em futuros reajustes, situação essa que não condiz com a realidade;a servidora teve a parcela "quintos" incorporada aos seus vencimentos com base em decisão judicial transitada em julgado nos autos da ação coletiva n° 0051848-05.2003.4.01.3800 movida pela ASTTTER - Associação dos Servidores do Tribunal do Trabalho da 3ª Região, que tramitou perante a 10ª Vara Federal da Seção Judiciária de Minas Gerais;
5.3.	chegou a executar (Sra. Clarissa Cançado de Lara Resende) o título judicial da demanda coletiva, dando cumprimento de sentença nº 37147-53.2014.4.01.3800;
5.4.	não merece prosperar a decisão, pois "é indevida a cessação do pagamento dos quintos quando fundado em decisão judicial transitada em julgado, [...] bem como sua absorção, conforme decidido pelo STF ao modular os efeitos da sua decisão [RE 638.115/CE]".
5.5.	Pedem, por fim, que sejam considerados legais e registrados os atos concessórios de aposentadoria.
Análise:
5.6.	De início, convém trazer à baila excerto do voto condutor da deliberação recorrida (peça 11) :
3.	Conforme visto no Relatório, a unidade técnica (peça 7-8) e o Parquet especializado (peça 9) manifestaram-se pela ilegalidade do ato, em virtude da incorporação da incorporação de vantagem de quintos/décimos, em desacordo com a jurisprudência deste Tribunal e os critérios das Leis 8.911/1994 e 9.624/1998, visto ser ilegal a concessão da referida vantagem em razão do exercício de funções comissionadas após o advento da Lei 9.624/1998.
4.	Acompanho o pronunciamento da Secretaria de Fiscalização de Pessoal, secundada pelo Ministério Público especializado.
5.	É sabido que o Supremo Tribunal Federal (STF) , por ocasião do julgamento do Recurso Extraordinário 638.115 (Relator Ministro Gilmar Mendes) , fixou tese de repercussão geral no sentido da antijuridicidade da incorporação de quintos (Tema 395) , posteriormente convertidos em Vantagem Pessoal Nominalmente Identificada/VPNI pelo art. 62-A da Lei 8.112/1990, em razão do exercício de função comissionada no período posterior a 8/4/1998, coma fixação da seguinte tese: 
"Ofende o princípio da legalidade a decisão que concede a incorporação de quintos pelo exercício de função comissionada no período de 8/4/1998 até 4/9/2001, ante a carência de fundamento legal."
6.	Ato contínuo, nos autos do referido recurso extraordinário, o Supremo rejeitou em 29/6/2020, os derradeiros embargos opostos contra o acórdão do Plenário daquele Tribunal, em decisão de 18/12/2019, o que motivou o trânsito em julgado da decisão em 17/9/2020, consolidando, desse modo, o posicionamento definitivo adotado pela Corte Suprema, acolhido por este Tribunal de Contas (Acórdão 11565/2020-TCU-Segunda Câmara, de minha relatoria, 3.243/2020-TCU-Plenário, rel. Min. Walton Alencar e  3.226/2020-TCU-Plenário, rel. Min. Benjamin Zyumler) , qual seja:
i) com relação às verbas de quintos incorporadas por força de decisão judicial transitada em julgado, há impedimento para sustação dos pagamentos, ainda que realizados no período compreendido entre 8/4/1998 e a edição da Medidas Provisória MP 2.225-48/2001;
ii) nos casos das verbas pagas durante o referido interstício em razão de decisão judicial não transitada em julgado e por decisão administrativa, o pagamento das parcelas deve ser mantido ("parcela compensatória") até a sua absorção integral por eventuais reajustes futuros concedidos aos servidores.
7.	No caso da servidora Clarissa Cançado de Lara Resende, aposentada no cargo de Analista Judiciária, Área Judiciária, a parcela de quintos relativa a funções exercidas após 8/4/1998 e incorporada aos proventos de aposentadoria deverá ser convertida em Vantagem Pessoal Nominalmente Identificada/VPNI, tão somente ao período compreendido entre 8/4/1998 e 24/4/1998 (peça 3, p. 4) , com absorção dessa parcela excedente por reestruturações futuras no cargo em que a servidora se aposentou.
 (...) 
9.	De igual modo, no que diz respeito à servidora Simone Maria Alvim Borges, aposentada no cargo de Técnica Judiciária, Área Administrativa, a parcela de quintos relativa a funções exercidas após 8/4/1998 e incorporada aos proventos de aposentadoria deverá ser convertida em Vantagem Pessoal Nominalmente Identificada/VPNI, relativamente ao período compreendido entre 8/4/1998 e 5/8/1998 (peça 4, p. 4) , com absorção dessa parcela excedente por reestruturações futuras no cargo em que a servidora se aposentou. 
10.	Desse modo, os atos de concessão de aposentadoria deverão ser julgados ilegais, com a determinação para que novos atos sejam expedidos, com a absorção das parcelas excedentes por reajustes e/ou reestruturações futuros.
	(destacamos) 
5.7.	Nota-se que nas razões que levaram a prolação da deliberação recorrida foi considerado o que deliberou o STF no RE 638.115 durante a Sessão de 18/12/2019, devendo ser aplicado o que foi decidido no referido julgamento. No entanto, o subitem 9.3.2. foi taxativo quanto à necessidade de transformar em "Parcela Compensatória" as parcelas de quintos após 8/4/1998, a ser absorvida por quaisquer reajustes futuros. Ocorre que as recorrentes sustentam estar amparadas por decisão judicial transitada em julgado (peças 21-25 e 28-31) , assegurando o pagamentos de quintos sem absorção. Tal avalição deverá ser realizada pelo órgão de origem por ocasião da emissão de novos atos de concessão, conforme determina o subitem 9.3.4., devendo, de pronto, ser tornado sem efeito o subitem 9.3.2, sem prejuízo da expedição de nova orientação ao TRT/MG acerca de como proceder em relação às parcelas de quintos no período de 8/4/1998 a 4/9/2001.
5.8.	Convém mencionar que o Tribunal tem posicionamento do Plenário, estabelecendo como os órgãos jurisdicionados devem proceder em relação às parcelas de quintos/décimos de funções comissionadas exercidas entre 8/4/1998 a 4/9/2001, conforme Acórdão 1255/2020-TCU-Plenário a seguir transcrito no que é pertinente:
9.2. com a finalidade de orientar o tratamento do tema relacionado ao pagamento da rubrica de "opção" do art. 2º da Lei 8.911/1994 e à incorporação de "quintos", dar ciência ao Senado Federal de que:
9.2.1. é vedado o pagamento das vantagens decorrentes do art. 193 da Lei 8.112/1990, inclusive o pagamento parcial da remuneração do cargo em comissão ("opção") , aos servidores que implementaram os requisitos de aposentadoria após 16/12/1998, data de publicação da Emenda Constitucional 20, que limitou o valor dos proventos à remuneração do cargo efetivo no qual se deu a aposentadoria, conforme o Acórdão 1599/2019-TCU-Plenário (rel. min. Benjamin Zymler) ;
9.2.2. deve-se verificar a origem do pagamento de "quintos", se advindos de decisão judicial transitada em julgado ou não ou ainda de decisão administrativa e, na hipótese em que não houver decisão judicial passada em julgado ou quando se tratar de decisão administrativa, a vantagem de "quintos" incorporada com fulcro em funções comissionadas exercidas entre 8/4/1998 a 4/9/2001 deve ser destacada e transformada em "parcela compensatória" a ser absorvida por reajustes futuros concedidos nos proventos, na linha da solução definitiva da controvérsia conferida à matéria pela Suprema Corte, por meio do RE 638.115/CE, e consoante o Acórdão 442/2020-TCU-Segunda Câmara (rel. min. subst. Marcos Bemquerer Costa) ; (destacamos) 
5.9.	Ademais, mesmo nas situações em que as parcelas de quintos/décimos foram incorporadas após 8/4/1998 com base em decisão judicial transitada em julgado o ato concessório de aposentadoria é ilegal e não é registrado pelo Tribunal. O provimento judicial somente impede a suspensão dos pagamentos das parcelas indevidas. Acerca da questão, cabe trazer à baila excerto do voto condutor do Acórdão 3842/2020-TCU-Primeira Câmara:
A esta altura, todavia, nova decisão do STF, proferida em embargos de declaração com efeitos infringentes, opostos no âmbito do mesmo RE 638.115, alterou o entendimento até então tranquilamente adotado. Em 18/12/2019, o Plenário do STF modulou os efeitos da decisão para, no que interessa a estes autos, acolher parcialmente os embargos de declaração, com efeitos infringentes, e "reconhecer indevida a cessação imediata do pagamento dos quintos quando fundado em decisão judicial transitada em julgado".
A decisão divulgada no sítio eletrônico do STF não afasta a ilegitimidade do pagamento dos quintos nas condições anteriormente descritas, mas modula efeitos para os que os recebem por força de decisão judicial, transitada ou não em julgado, e de decisão administrativa.
Feita tal distinção e devidamente caracterizada inadequação do benefício aos dispositivos legais aplicáveis à matéria, é certo que o recente julgado do STF não pode compelir esta Casa, cuja competência de apreciar a legalidade de atos de pessoal foi atribuída pela própria Constituição Federal (art. 71, inciso III) , a contrariar suas convicções, a jurisprudência consolidada dos tribunais superiores e os fatos consignados nos autos, para registrar ato de pessoal manifestamente irregular, salvo na esporádica hipótese de trânsito em julgado de processo em que o TCU foi parte e que teve por finalidade específica o respectivo registro (vide MS 23.665/DF e MS 22.009/MG) , que não é o caso destes autos.
Todavia, sem transgredir frontalmente o provimento jurisdicional, não há como a Universidade Federal de Santa Maria promover a cessação dos pagamentos, apesar do desequilíbrio que causam ao sistema previdenciário.
Em circunstâncias análogas, este Tribunal tem considerado ilegais e negado registro aos atos de aposentadoria que contêm parcelas conferidas pelo Judiciário em contrariedade com o entendimento do TCU, sem, contudo, determinar a suspensão do pagamento nem informar sobre a possibilidade de edição de novo ato eivado das irregularidades. Nesse sentido, cito, entre outros, os Acórdãos 1.910/2004 e 11.079/2019, da 1ª Câmara, 5.797/2014, da 2ª Câmara, e 1.857/2003, do Plenário.
O julgamento pela ilegalidade sem suspensão do pagamento consolidou-se no TCU na esteira de um sem número de decisões do STF, entre as quais as proferidas no âmbito dos Mandados de Segurança 23.758, 24.529, 24.569, 24.939, 25.460, 26.086, 26.088, 26.132, 26.156, 26.186, 26.228, 26.271, 26.387, 26.408, 26.443, 27.374, 27.551, 27.575, 27.649, 27.732, 23.665 e 33528. Do último, transcrevo o trecho a seguir:
"E que o fundamento em que se apoia a pretensão mandamental ora em exame tem o beneplácito da jurisprudência do Supremo Tribunal Federal, que, em sucessivos precedentes, tem reconhecido, quer em decisões monocráticas, quer em julgamentos colegiados, ser integralmente oponível ao E. Tribunal de Contas da União a autoridade da coisa julgada, cuja eficácia subordinante, desse modo, não poderá ser transgredida por qualquer órgão estatal, inclusive pela própria Corte de Contas.
	(...) 
Vê-se, pois, que o E. Tribunal de Contas da União não dispõe, constitucionalmente, de poder para rever decisão judicial transitada em julgado (RTJ 193/556-557, Rel. Min. CARLOS VELLOSO) nem para determinar a suspensão de benefícios garantidos por sentença impregnada da autoridade da coisa julgada (AI 471.430-AgR/DF, Rel. Min. EROS GRAU) , ainda que o direito reconhecido pelo Poder Judiciário não tenha o beneplácito da jurisprudência prevalecente no âmbito do Supremo Tribunal Federal, pois a 'res judicata', em matéria civil, só pode ser legitimamente desconstituída mediante ação rescisória:"
Ao deixar de determinar a suspensão do pagamento, o TCU evita que o jurisdicionado seja forçado a escolher entre obedecer à sua ordem, sujeitando-se a detenção, multa e prisão em flagrante por descumprimento de decisão judicial, e ignorá-la, sujeitando-se à multa do art. 58 da Lei 8.443/1992.
Ante o exposto, julgo ilegais os atos de concessão inicial e de alteração de aposentadoria de Nelcindo Nascimento Terra, nego-lhes registro e VOTO no sentido de que o Tribunal adote a deliberação que ora submeto à apreciação deste Colegiado. (destacamos e sublinhamos) 
5.10.	Assim, o atos concessórios de aposentadoria continuam ilegais, mas é possível a manutenção do pagamento de quintos/décimos nos proventos, cabendo ao órgão de origem averiguar qual situação das recorrentes e caso o pagamento das parcelas de quintos esteja assegurado por decisão judicial transitada em julgado não há que se falar em absorção da parcela, conforme orientação contida no subitem 9.2.2. do Acórdão 1255/2020-TCU-Plenário, transcrito acima.
5.11.	Portanto, a documentação apresentada pelos recorrentes, dando conta de que foram beneficiados por decisão judicial (peças 21-25 e 28-31) , com vistas a emissão de novos atos concessórios em favor das recorrentes. 
5.12.	Conforme já consignado neste exame, o fato de existir decisão judicial com trânsito em julgado, assegurando o pagamento de parcelas de quintos incorporadas com base na MP 2225-45 não torna o ato concessório legal. A ilegalidade e negativa de registro permanecem, embora nessa situação o pagamento das parcelas continua sem qualquer absorção, devendo, dessa forma, ser rejeitadas parcialmente as alegações das recorrentes.
CONSIDERAÇÕES ADICIONAIS
6.	A assessoria jurídica de pessoal da Diretoria-Geral do TRT/MG, por meio do Ofício nº DG/258/2021, de 9/7/2021 (peça 43) , informou ao Tribunal de que a ex-servidora Maria Olinda Almeida de Souza, que também teve seu ato concessório apreciado pela deliberação recorrida, mas que não recorreu nos autos, "comprovou, perante este Regional Trabalhista, que os 'quintos' por ela incorporados após 8/4/1998 estão acobertados por decisão transitada em julgado na Ação Coletiva no processo n. 2004.34.00.048565-0, que tramitou na 7ª Vara da Seção Judiciária do Distrito Federal, ajuizada pela Associação Nacional dos Servidores do Judiciário Federal - ANAJUSTRA".
CONCLUSÃO
7.	Da análise de mérito, conclui-se que o atos de concessão de aposentadoria das Sras. Simone Maria Alvim Borges e Clarissa Cançado de Lara Resende não podem ser considerados legais e registrados pelo Tribunal, pois contêm parcelas de quintos incorporadas de exercício referente ao período de 8/4/1998 a 4/9/2001, sendo que quando é comprovado que há decisão judicial transitada em julgado tal fato somente impede a absorção pelos aumentos futuros.
7.1.	Por conseguinte, deve-se dar provimento parcial aos presentes recursos.
PROPOSTA DE ENCAMINHAMENTO
8.	Ante o exposto, submetem-se os autos à consideração superior, propondo-se, com fundamento no art. 48 da Lei 8.443/1992:
a) conhecer dos recursos e, no mérito, dar-lhes provimento parcial, a fim de tornar sem efeito o subitem 9.3.2. do Acórdão 8083/2021-TCU-Segunda Câmara, sem embargo de dar ciência ao órgão que, caso comprovado ser as recorrentes beneficiários de sentença judicial, observe a modulação de efeitos fixada pelo Supremo Tribunal Federal no RE 638.115, de modo a manter a parcela de quintos incorporados entre 8/4/1998 e 4/9/2001 imune a absorção por reajustes futuros, caso a vantagem esteja amparada em decisão judicial transitada em julgado; e
b) informar as recorrentes e demais interessados do acórdão a ser proferido, destacando que o relatório e o voto que o fundamentam podem ser acessados por meio do endereço eletrônico www.tcu.gov.br/acordaos."
	É o Relatório.

Tiago Cardoso Penna (83.514/OAB-MG), Priscila Barbara Nigri de Oliveira (181077/OAB-MG) e outros, representando Simone Maria Alvim Borges; Jean Paulo Ruzzarin (21.006/OAB-DF), Marcos Joel dos Santos (21.203/OAB-DF) e outros, representando Clarissa Cancado de Lara Resende.

Procurador Rodrigo Medeiros de Lima.

APOSENTADORIA. INCORPORAÇÃO DE PARCELAS DE QUINTOS ENTRE 8/4/1998 E 4/9/2001. ILEGALIDADE DOS ATOS CONCESSÓRIOS E NEGATIVA DE REGISTRO. PEDIDOS DE REEXAME. CONHECIMENTO. DECISÃO JUDICIAL. ARGUMENTOS SUFICIENTES PARA MODIFICAR PARCIALMENTE O ACÓRDÃO RECORRIDO. PROVIMENTO PARCIAL.

APOSENTADORIA (APOS)

Secretaria de Fiscalização de Integridade de Atos e Pagamentos de Pessoal e de Benefícios Sociais (Sefip).

Cuidam os autos de pedidos de reexame interpostos por Simone Maria Alvim Borges e Clarissa Cançado de Lara Resende contra o Acórdão 8083/2021-TCU-Segunda Câmara, que teve como relator o Ministro Raimundo Carreiro, o qual, entre outras medidas, considerou seus atos de aposentadoria ilegais e negou-lhes registro, em virtude de eles conterem parcela de quintos incorporadas entre 8/4/1998 e 4/9/2001.
Preliminarmente, ratifico o exame de admissibilidade despachado por mim nestes autos, uma vez que o recurso apresentado atende aos requisitos dispostos nos artigos 277, inciso II, 278, caput e § 1º, e 286 do Regimento Interno do TCU.
Em suma, deve-se analisar se os atos de concessão de aposentadoria das recorrentes podem ser considerados legais e registrados mesmo nas situações em que a incorporação de parcelas de quintos entre 8/4/1998 e 4/9/2001 esteja assegurada por decisão judicial.
Em recursos de conteúdo similar, as recorrentes defendem a regularidade da incorporação combatida, argumentando que o voto proferido se fundou em premissa equivocada, de que o pagamento da parcela "quintos" seria ampara em decisão administrativa.
Argumentam que a referida parcela foi incorporada aos vencimentos com base em decisão judicial transitada em julgado nos autos da ação coletiva n° 0051848-05.2003.4.01.3800, movida pela Associação dos Servidores do Tribunal do Trabalho da 3ª Região (ASTTTER) , e que tramitou na 10ª Vara Federal da Seção Judiciária de Minas Gerais.
Afirmam que "é indevida a cessação do pagamento dos quintos quando fundado em decisão judicial transitada em julgado, [...] bem como sua absorção, conforme decidido pelo STF ao modular os efeitos da sua decisão [RE 638.115/CE]", e pedem, enfim, que sejam considerados legais e registrados os atos concessórios de aposentadoria.
A unidade especializada, diante da informação de que os pagamentos em questão estão amparados por decisão judicial transitada em julgado, concluiu pelo parcial provimento do apelo apenas para tornar sem efeito o item 9.3.2. do acórdão recorrido, por meio do qual o TCU havia determinado o destaque das parcelas de quintos incorporados entre 8/4/1998 e 4/9/2001, de modo que fossem absorvidas por quaisquer reajustes futuros.
Propôs, também, a expedição de nova orientação ao TRT/MG acerca de como proceder em relação às parcelas de quintos incorporadas no período de 8/4/1998 a 4/9/2001.
O Ministério Público junto ao TCU concorda com essa posição.
Feito esse breve introito, anuo à proposta alvitrada pela unidade técnica, endossada pelo Parquet especializado, com pequenos ajustes, e adoto os fundamentos e argumentos reproduzidos no relatório precedente como minhas próprias razões de decidir, sem prejuízo dos breves comentários a seguir.
De fato, as parcelas de quintos em questão parecem estar amparadas por decisão judicial transitada em julgado, não sendo o caso de promover o destaque dos quintos relativos ao período de 8/4/1998 a 4/9/2001 para que sejam absorvidos por reajustes futuros. Nesse sentido, devem ser tornados sem efeito, em relação às recorrentes, os itens 9.3.1 a 9.3.4 do acórdão recorrido.
Por outro lado, quanto à negativa de registro dos atos, não há que se falar em afronta ao RE 638.115/CE, como explicado pela unidade técnica. Em sua decisão, o Supremo Tribunal Federal se posicionou pela ilegalidade da incorporação de quintos no período mencionado. Ademais, a jurisprudência pacífica deste Tribunal se consolidou no sentido de considerar ilegal concessões de aposentadoria nos termos dos presentes autos.
À vista disso, entendo que deve ser dado provimento parcial ao presente recurso, tornando sem efeito os subitens 9.3.1 a 9.3.4 do Acórdão 8083/2021-TCU-Segunda Câmara em relação às recorrentes.
	Ante o exposto, incorporo os pareceres da unidade técnica reproduzidos no relatório precedente, endossados pelo Parquet, como razão de decidir, e VOTO para que o Tribunal adote a minuta de deliberação que submeto a este Colegiado.
TCU, Sala das Sessões, em 9 de novembro de 2021.
AROLDO CEDRAZ 
Relator